【裁判字號】    89,台上,3985
【裁判日期】    890706
【裁判案由】    傷害致人於死
【裁判全文】
最高法院刑事判決                              八十九年度台上字第三九八五號
    上  訴  人  甲○○
右上訴人因傷害致人於死案件，不服台灣高等法院中華民國八十九年四月十二日第二
審判決（八十九年度上訴字第三六七號，起訴案號：台灣桃園地方法院檢察署八十八
年度偵字第七七一九號），提起上訴，本院判決如左：
    主  文
上訴駁回。
    理  由
按刑事訴訟法第三百七十七條規定，上訴於第三審法院，非以判決違背法令為理由，
不得為之。是提起第三審上訴，應以原判決違背法令為理由，係屬法定要件。如果上
訴理由狀並未依據卷內訴訟資料，具體指摘原判決不適用何種法則或如何適用不當，
或所指摘原判決違法情事，顯與法律規定得為第三審上訴理由之違法情形，不相適合
時，均應認其上訴為違背法律上之程式，予以駁回。本件上訴人甲○○上訴意旨略稱
：上訴人於行為時已喝醉至意識不清楚，係在醉薰薰迷迷糊糊的情況下打到被害人SR
IKAEW SOMBAT，致SRIKAEW SOMBAT不治死亡，應依刑法第十四條第二項：「行為人對
於構成犯罪之事實，雖預見其發生，而確信其不發生者，以過失論」規定，論上訴人
以過失致死罪，原判決論上訴人以傷害致人於死罪刑，實為違背法令云云。
惟查：原判決撤銷第一審不當之科刑判決，改判論處上訴人傷害人之身體，因而致人
於死罪刑，已明所憑之證據及認定之理由。而(一)認定事實與證據取捨，乃事實審法
院之職權，苟其事實之認定及證據之取捨，並不違背經驗法則與論理法則，即不容任
意指為違法而執為上訴第三審之理由。原判決依卷證資料，認定上訴人於民國八十八
年五月十六日二十時許，在桃園縣八德市○○路八一五號「金來旺釣蝦場」與王清忠
、楊志強、林萬郎等人飲酒作樂，席間因細故與SRIKAEW SOMBAT、SOMSEE SOMCHAI、
EKCHUMPHOO、PINGWONG WEERA等人（以上英譯之人均係泰國籍勞工）發生衝突進而互
毆（其間外勞係持釣蝦場停車場內之磚頭丟、擊王清忠、甲○○等人）成傷（其中王
清忠、楊志強、林萬郎傷害SRIKAEW SOMBAT犯行部分未據合法告訴，甲○○及王清忠
、楊志強、林萬郎與SOMSEE SOMCHAI、EK CHUMPHOO PINGWONG WEERA互毆部分，均因
撤回告訴，而經檢察官為不起訴處分確定），SRIKAEW SOMBAT、SOMSEE SOMCHAI、EK
CHUMPHOO、PINGWONG WEERA見上訴人及王清忠、楊志強、林萬郎受傷後即各自逃離，
上訴人及王清忠、楊志強、林萬郎等人心有未甘，隨之自後追趕，旋於同日二十一時
三十分許，在八德市○○路七七○巷七七號「展通電子公司」前追及SRIKAEW SOMBAT
。此時，上訴人因為泰國籍外勞與其友人王清忠等多人之前衝突、互毆亦有受傷，竟
於其追及SRIKAEW SOMBAT時乃以傷害之犯意，當場拾起「展通電子公司」內附近路邊
磚塊朝SRIKAEW SOMBAT頭部連續猛擊，而以磚塊重擊他人頭部，足以造成死亡之結果
，在客觀上應有預見之可能，竟因一時氣憤出手猛擊多下，迨至SRIKAEW SOMBAT無法
動彈時始停手而逃離現場，SRIKAEW SOMBAT經人送醫後，終因下手用力過猛，導致右
硬腦膜下出血及頭部多處外傷，旋於八十八年五月二十三日八時許不治死亡等情。已
明上訴人對以撿拾之石塊毆擊SRIKAEW SOMBAT致死之事實，坦承不諱，核與證人楊
志強供述之情節大致相符，並經目擊證人吳貞明證述無訛。而SRIKAEW SOMBAT亦確係
因為遭磚塊利器之毆擊頭部致右硬腦膜下出血及頭部多處外傷，而不治死亡，亦經台
灣桃園地方法院檢察署檢察官督同檢驗員相驗屬實，並製有驗斷書、勘驗筆錄、相驗
屍體證明書在卷佐參。並說明上訴人雖辯稱：當時情況乃是SRIKAEW SOMBAT先拿磚塊
要毆打伊，而反被伊所奪下，且伊當時亦僅是想要教訓SRIKAEW SOMBAT而已，伊持用
磚塊擊打SRIKAEW SOMBAT亦僅有毆擊身體一下，其後則將磚塊隨即丟棄，而僅以拳頭
徒手毆打SRIKAEW SOMBAT之身體及臉部而已，且伊亦於隔日晚上即去警局自首云云。
惟上訴人乃係於警局人員發覺本件犯罪而已經開始對上訴人為調查程序後，上訴人始
行到案，此與於犯罪發覺前即主動向警方自首犯行之要件已不相符合。又當時在「展
通電子公司」現場附近之泰國籍勞工亦僅有SRIKAEW SOMBAT一人而已，上訴人則另有
其友人楊志強等多人在現場附近，故縱然SRIKAEW SOMBAT於當時確有持用磚塊滋事之
行為，然該磚塊既已遭上訴人奪下，則SRIKAEW SOMBAT即因而不具有危險性，上訴人
實無再行對SRIKAEW SOMBAT續為毆打之必要，且於檢察官偵查中上訴人亦自承持用磚
塊連續擊打SRIKAEW SOMBAT臉部七、八下，是上訴人傷害之事實，至臻明確。另明
被害人之頭部固屬重要部分，然本件衝突事件，早先外勞係以磚頭丟擊上訴人等人，
嗣上訴人不甘追及外勞時亦以撿拾之磚頭反擊，顯然上訴人所為意在反制而已，況雙
方衝突係屬偶發，並無預謀，自無因此即有殺人之必要及動機，是上訴人所辯：伊直
覺上純對外勞反擊而已，伊無殺人犯意云云，即非全無可採，而SRIKAEW SOMBAT因上
訴人擊打其頭部，導致右硬腦膜下出血及頭部多處外傷，送醫不治死亡，其間又有因
果關係，且因重擊頭部導致死亡之加重結果，復為上訴人客觀上所能預見。因變更公
訴人以刑法第二百七十一條第一項殺人罪起訴之法條，而認上訴人應負傷害人之身體
，因而致人於死罪責，為其所憑之證據及認定之理由。而以上訴人前述所辯：伊僅以
磚塊毆擊SRIKAEW SOMBAT身體一下，餘用拳頭毆打，並於翌日向警方自首云云，乃卸
責之詞，不可採信，於理由中詳加說明及指駁。經核所為論，均與卷內資料相符，
從形式上觀察，並無認定事實不依證據或有何採證違背經驗法則、論理法則等違法情
形存在。(二)上訴人於檢察官偵查中已坦認其持磚塊打SRIKAEW SOMBAT臉部僅為教訓，
且當時其神智很清楚（見偵卷第一○六頁反面）。另依卷附資料，亦查無上訴人對其
以磚塊擊打SRIKAEW SOMBAT臉部，確信不會發生SRIKAEW SOMBAT因之死亡結果之證
據，故上訴意旨指上訴人於行為時已喝醉至意識不清楚，且確信其行為不會發生死亡
之結果云云，顯非依據卷內資料執為指摘，自非適法之第三審上訴理由。上訴意旨，
徒憑己見，就原判決已說明事項或屬原審採證認事職權之適法行使，任意指摘為違法
，顯與法律規定得為第三審上訴理由之違法情形，不相適合。其上訴違背法律上之程
式，應予駁回。
據上論結，應依刑事訴訟法第三百九十五條前段，判決如主文。
中      華      民      國    八十九    年      七      月      六      日
                              最高法院刑事第十二庭
                                  審判長法官  陳  炳  煌
                                        法官  陳  正  庸
                                        法官  陳  世  雄
                                        法官  徐  文  亮
                                        法官  吳  信  銘
      右正本證明與原本無異
                                              書  記  官
中      華      民      國    八十九    年      七      月     十三     日


司法院資訊處製作；財團法人民間司法改革基金會備份。
